臺灣彰化地方法院刑事判決
111年度易字第111號
公  訴  人  臺灣彰化地方檢察署檢察官
被      告  廖顯智



上列被告因詐欺案件，經檢察官提起公訴（110年度偵緝字第245
號），嗣被告於準備程序中就被訴事實為有罪之陳述，經本院合
議庭裁定由受命法官獨任進行簡式審判程序，判決如下：
    主  文
廖顯智共同犯詐欺取財罪，累犯，處有期徒刑壹年拾月。未扣案
犯罪所得新臺幣叁拾萬元沒收，如全部或一部不能沒收或不宜執
行沒收時，追徵其價額。
    事  實
一、廖顯智與謝橋（所涉犯行另由檢察官通緝中）因故得悉廖正
    民之子廖子麟在外積欠他人債務，明知其等並無代為處理前
    開債務之真意及管道，竟共同意圖為自己不法所有，基於詐
    欺取財之犯意聯絡，於民國108年12月4日晚間7時許，佯為
    廖美玲（廖正民胞妹）派來處理債務之人士，前往廖正民位
    於彰化縣彰化市住處（地址詳卷）向其謊稱：我們能幫你用
    新臺幣（下同）3百萬元處理廖子麟在外積欠的所有債務云
    云，並由謝橋出示發票人為廖子麟之本票2紙以取信廖正民
    （無積極證據證明廖顯智知悉該等本票係遭偽造），致廖正
    民陷於錯誤，翌（5）日即從廖子麟申設之國泰世華商業銀
    行提領現金3百萬元，並於上午11時許在前開住處當面交予
    謝橋、廖顯智二人而既遂。謝橋乃先將其中130萬元交予不
    知情之廖美玲（其後廖美玲已交返廖子麟），餘款170萬元
    謝橋、廖顯智則各朋分130萬元、40萬元供己花用。謝橋復
    於同（5）日下午3時50分許，以電話向廖正民謊稱已分別交
    予廖美玲、廖子麟各150萬元云云，嗣因謝橋及廖顯智取得
    上開款項後，並未依約將廖子麟在外簽發之借據取回交還廖
    正民，復經廖正民電話聯絡無著，廖正民始悉受騙而報警究
    辦。
二、案經廖正民訴由彰化縣警察局彰化分局報請臺灣彰化地方檢
    察署檢察官偵查起訴。
    理  由
一、本件被告廖顯智所犯屬法定刑為死刑、無期徒刑、最輕本刑
    為3年以上有期徒刑以外之罪，其於準備程序時就被訴事實
    為有罪之陳述，經告知簡式審判程序要旨並聽取當事人意見
    ，經被告同意適用簡式審判程序後，本院亦認無不得或不宜
    改依簡式審判程序進行之處，爰依刑事訴訟法第273條之1 
    第1項規定裁定由受命法官進行簡式審判程序，故本件之證
    據調查依刑事訴訟法第273條之2規定，不受同法第159條第1
    項、第161條之2、第161條之3、第163條之1及第164條至第1
    70條規定之限制，合先敘明。
二、認定事實所憑證據及認定之理由
    上開犯罪事實，業據告訴人廖正民（下稱告訴人）於警詢及
    偵訊時指證明確（偵字卷第9至17頁），並各經證人廖子麟
    、廖美玲、詹仁嘉（廖子麟之債權人）於警詢及（或）偵訊
    時證述屬實（偵字卷第19至22、25至28、137至139、217至2
    23頁），此外尚有內政部警政署刑事警察局109年5月13日刑
    紋字第1090048444號鑑定書、彰化縣警察局彰化分局扣押筆
    錄、扣押物品目錄表、扣案本票照片、告訴人提供之電話通
    聯截圖與取款證明、關係人商談過程錄音譯文、門號申設人
    查詢資料、彰化縣警察局彰化分局111年3月9日彰警分偵字
    第1110010497號函附職務報告，及國泰世華商業銀行存匯作
    業管理部111年3月30日函附客戶基本資料、帳戶交易明細表
    在卷足參（偵字卷第59至64、65至67、71至75、131至136頁
    、偵緝卷第161至177頁、易字卷第55至59、67、109頁），
    及本票2紙扣案可證，復經被告於偵訊及本院審理時均坦承
    不諱（偵緝卷第33至39、146至147頁、易字卷第91至92、14
    8、155頁），足認其之任意性自白核與事實相符，可堪採為
    認定事實之依據。故本案事證明確，被告犯行洵堪認定，應
    依法論科。
三、論罪科刑
　㈠核被告所為，係犯刑法第339條第1項詐欺取財罪。其就上開
    犯行與謝橋彼此間有犯意聯絡及行為分擔，應論以共同正犯
    。　
　㈡刑之加重事由：
　⒈被告前因詐欺案件，經臺灣臺中地方法院以102年度易字第33
    32號判決判處應執行有期徒刑1年5月確定，於104年6月8日
    縮短刑期假釋出監併付保護管束，嗣於104年9月21日保護管
    束期滿假釋未經撤銷視為執行完畢乙節，有該案判決檢索資
    料及被告之臺灣高等法院被告前案紀錄表在卷可佐（易字卷
    第29至46、143至144頁），而被告於本院審理時，對於此前
    案資料亦是認無訛（易字卷第156頁），是其前受有期徒刑
    執行完畢後，5年內故意再犯本件有期徒刑以上之罪，為累
    犯，應依刑法第47條第1項規定加重最高本刑。而就最低本
    刑加重部分，則審酌上述前案與本案之罪名、罪質及侵害法
    益均屬相同，且前案業經實際入監服刑相當期間，卻仍再度
    違犯本件，顯見被告對於刑罰之反應力薄弱，並無司法院大
    法官釋字第775號解釋所示罪刑不相當之情形（最高法院108
    年度台上字第338號判決意旨參照），亦應依該規定同予加
    重。
　⒉至於最高法院刑事大法庭雖於111年4月27日作成110年度台上
    大字第5660號裁定，於主文宣示：「被告構成累犯之事實及
    應加重其刑之事項，均應由檢察官主張並具體指出證明之方
    法後，經法院踐行調查、辯論程序，方得作為論以累犯及是
    否加重其刑之裁判基礎」之意旨，並於理由欄中進一步載明
    ：「所謂檢察官應就被告構成累犯事實『具體指出證明方法』
    ，係指檢察官應於法院調查證據時，提出足以證明被告構成
    累犯事實之前案徒刑執行完畢資料，例如前案確定判決、執
    行指揮書、執行函文、執行完畢（含入監執行或易科罰金或
    易服社會勞動執行完畢、數罪係接續執行或合併執行、有無
    被撤銷假釋情形）文件等相關執行資料，始足當之；至一般
    附隨在卷宗內之被告前案紀錄表，係司法機關相關人員依憑
    原始資料所輸入之前案紀錄，僅提供法官便於瞭解本案與他
    案是否構成同一性或單一性之關聯、被告有無在監在押情狀
    等情事之用，並非被告前案徒刑執行完畢之原始資料或其影
    本，是檢察官單純空泛提出被告前案紀錄表，尚難認已具體
    指出證明方法而謂盡其實質舉證責任」等語。然依法院組織
    法第51條之10規定以觀，刑事大法庭之裁定既僅對「提案庭
    提交之案件」有拘束力，且此係指裁定主文而言，至於裁定
    理由更無一般性之拘束效力，加以刑事大法庭上開裁定理由
    欄中，針對前科表在證明累犯基礎此待證事項時作出特別的
    證據評價，亦難謂有刑事訴訟法相關法理依據，本院自不受
    其拘束，併此敘明。　　　　　
　㈢刑之裁量：
　　本院審酌被告因自身缺錢花用，不思以正當方式謀取生活上
    所需，竟利用告訴人護子心切之心態，與共犯謝橋共同以前
    載方式詐取財物，犯罪之動機、目的及手段均非可取；而其
    與共犯所詐得之財物為3百萬元，甚屬高額，然依現存證據
    以觀其僅從中朋分40萬元，尚非主要獲利者，兼及其與共犯
    謝橋之犯罪分工內容；惟念被告於偵審程序時，針對上開犯
    行業均坦承不諱，而其除前揭構成累犯基礎之前案不予重複
    評價外，於本件案發前尚曾因其他詐欺案件經論罪科刑，有
    上開前案紀錄表可憑（易字卷第141至143頁），顯見其對於
    刑法保障他人財產法益之規範置若罔聞；又案發後被告先於
    偵查階段繳回2萬元犯罪所得，經檢察官以命令發還告訴人
    ，其後於本院審理時復與告訴人調解成立，調解條款記載告
    訴人願意原諒被告，而迄至本件辯論終結前，被告已另支付
    8萬元予告訴人收受等節，業據被告及告訴人供述在案（易
    字卷第149頁），並有臺灣彰化地方檢察署檢察官扣押物品
    處分命令，及本院調解程序筆錄附卷可按（偵緝卷第189頁
    、易字卷第129至130頁），堪信被告尚有誠摯彌補犯罪所生
    危害之具體作為；兼衡被告自陳學歷為國中畢業，現從事打
    牆工作，月收入約6萬元，離婚有二名成年子女，目前因工
    作之故獨居在屏東，身體無重大疾病（詳易字卷第155頁審
    判筆錄）等行為人責任基礎之一切情狀，兼衡告訴人到庭陳
    述之量刑意見（易字卷第157頁），量處如主文所示之刑，
    以示懲儆。
　㈣本件不宜宣告緩刑之理由：
　　末查被告上述構成累犯基礎前案之詐欺案件於104年9月21日
    執行完畢後，5年以內未再因故意犯罪受有期徒刑以上刑之
    宣告，有前揭前案紀錄表可佐；而其於犯後業已坦認犯行，
    並與告訴人調解成立，經告訴人同意原諒被告，截至言詞辯
    論終結前告訴人之損害已填補10萬元等情，固如前載，此外
    前開調解筆錄更記載告訴人同意本件宣告緩刑之旨。然本院
    審酌本案並非被告首次涉犯詐欺取財犯罪，難謂符合緩刑制
    度促使初犯、偶發犯罪者改過遷善之性質，況其先前各次詐
    欺前案均有入監服刑相當期間，誠難期待被告本件單純歷經
    偵審程序後，已無再犯之虞，本院乃認本件不宜宣告緩刑。
    至於被告雖尚未履行調解筆錄所載之調解條件完畢，然若日
    後未遵期履行時，告訴人仍得逕執以作為強制執行名義，併
    此指明。
四、沒收部分
　㈠共同正犯間關於犯罪所得、犯罪工具物應如何沒收，仍須本
    於罪責原則，並非一律須負連帶責任；況且應沒收物已扣案
    者，本無重複沒收之疑慮，更無對各共同正犯諭知連帶沒收
    或重複諭知之必要，否則即科以超過其罪責之不利責任。因
    之，本院往昔採連帶沒收共同正犯犯罪所得，及就共同正犯
    間犯罪工具物必須重複諭知之相關見解，自不再援用，應改
    為共同正犯間之犯罪所得應就各人實際分受所得部分而為沒
    收及追徵（最高法院108年度台上字第1001號判決意旨供參
    ）。
　㈡查被告與共犯謝橋共同詐取之3百萬元核屬其等之犯罪所得，
    而謝橋先將其中130萬元交予不知情之廖美玲（其後廖美玲
    已交返廖子麟），餘款170萬元謝橋及被告則各朋分130萬元
    、40萬元等情，業經審認如前，揆諸前開說明，被告應受諭
    知沒收犯罪所得之範圍自應以其實際分受所得即40萬元為限
    。然如前所述，被告案發後先於偵查階段繳回2萬元犯罪所
    得，經檢察官以命令發還告訴人，其後於本院審理時復與告
    訴人調解成立，被告已另支付8萬元予告訴人收受，基此本
    案言詞辯論終結前告訴人已受償其中10萬元，就此已給付部
    分既已合法發還告訴人，依刑法第38條之1第5項規定自不予
    宣告沒收。至於餘款30萬元部分，則審酌民事調解或和解，
    固使債權人取得強制執行之執行名義，除債務人已因履行調
    解或和解條件，難謂債權已獲滿足而生清償效力；是犯罪所
    得縱達成調解或和解，倘未實際發還或賠償被害人，仍應予
    宣告沒收或追徵（最高法院110年度台上字第6159、6160、6
    161、6162號判決意旨參照）；則此部分被告既尚未履行，
    如予宣告沒收或追徵，亦無過苛調節條款之情形，是應依刑
    法第38條之1第1項前段、第3項規定宣告沒收，且於全部或
    一部不能沒收或不宜執行沒收時，追徵其價額。至於倘若被
    告於本案宣判後繼續履行上開調解筆錄內容，乃事涉檢察官
    執行時是否扣抵犯罪所得，並無礙本院所為沒收犯罪所得之
    宣告，附此敘明。
據上論斷，應依刑事訴訟法第273條之1第1項、第299條第1項前
段，判決如主文。
本案經檢察官蕭有宏提起公訴，檢察官陳昭蓉到庭執行職務。
中　　華　　民　　國　　111 　年　　6 　　月　　29　　日
                  刑事第二庭  法  官  陳薏伩
以上正本證明與原本無異。　　　　　　　　　
如不服本判決應於收受判決後20日內向本院提出上訴書狀，並應
敘述具體理由。其未敘述上訴理由者，應於上訴期間屆滿後20日
內向本院補提理由書（均須按他造當事人之人數附繕本）「切勿
逕送上級法院」。
告訴人或被害人對於判決如有不服具備理由請求檢察官上訴者，
其上訴期間之計算係以檢察官收受判決正本之日期為準。
中　　華　　民　　國　　111 　年　　6 　　月　　29　　日
                              書記官　林曉汾
附錄本案論罪科刑法條：
中華民國刑法第339條第1項
意圖為自己或第三人不法之所有，以詐術使人將本人或第三人之
物交付者，處5年以下有期徒刑、拘役或科或併科50萬元以下罰
金。